臺灣臺北地方法院刑事判決　　　　　　　 93年度訴字第366號
公　訴　人　臺灣臺北地方法院檢察署檢察官
被　　　告　甲○○
被　　　告　庚○○
上列被告等因常業詐欺案件，經檢察官提起公訴（92年度偵字第
5856號、92年度偵字第5886號、92年度偵字第10667號）及追加
起訴（93年度偵緝字第309號），嗣因被告等就被訴事實均為有
罪之陳述，本院合議庭裁定改依簡式審判程序進行，並經檢察官
聲請改依協商程序而為判決，茲判決如下：
    主  文
甲○○共同連續意圖為自己不法之所有，以詐術使人將本人之物
交付，處有期徒刑陸月，如易科罰金，以佰元折算壹日。扣案
如附表一、二所示之物均沒收。
庚○○共同連續意圖為自己不法之所有，以詐術使人將本人之物
交付，處有期徒刑伍月，如易科罰金，以佰元折算壹日。扣案
如附表一所示之物均沒收。
    事  實
一、庚○○係設臺北市○○路○段一一○號十一樓華寶商行之借
    名負責人，自民國九十一年七月底起至十一月間止，與姓名
    、年籍不詳，綽號「阿Ｂ」、「阿威」、「VINA」之人，及
    甲○○（其期間僅自九十一年十月間某日起至同年十一月間
    某日止）等人共同基於意圖為自己不法所有，詐取他人財物
    之概括犯意及犯意聯絡，由甲○○提供其名義擔任華寶商行
    之總經理。該商行表面上從事投資顧問、資訊軟體服務等業
    務，實則係利用買賣美金、日幣外匯期貨之名義，向客戶施
    詐騙取投資款，並由庚○○、甲○○擔任負責人及總經理之
    門面。其詐欺取財之方式為，先由「阿Ｂ」、「VINA」等人
    利用刊登報紙廣告徵用員工之方式，吸引他人前往面試，錄
    取後則由「阿Ｂ」、「阿威」等人指示員工，指導新進員工
    從事抄寫及計算華寶商行客戶買賣美金、日幣外匯期貨之盈
    虧報表等簡易事務，渠等為引人入彀，預為設計，在報表上
    製造客戶均有巨額獲利之假象，致新進員工於抄寫、計算報
    表時產生買賣期貨將有厚利可圖之誤信，復佯稱以華寶商行
    內設定速撥鍵之電話機，可直接撥打電話至國外詢價或下單
    交易，使新進員工誤信可於華寶商行內進行美金、日幣外匯
    期貨交易。「阿Ｂ」、「VINA」及「阿威」等人乃利用新進
    員工此等誤信，從旁鼓吹慫恿加入成為華寶商行之客戶，與
    澳門KA WAH TRADE MANAGEMENT公司簽訂契約，並匯款至中
    國銀行澳門分行，帳號000000000000號KA WAH
    TRADE MANAGEMENT公司帳戶內，以達詐取客戶投資款及佣金
    之目的。嗣後綽號「阿Ｂ」、「阿威」、「VINA」之人則告
    以投資失利完全虧損或藉詞拒不返還已確認結清之投資款項
    ，致客戶未獲分文，客戶之投資匯款則由綽號「阿Ｂ」、「
    阿威」、「VINA」之人與KA WAH TRADE  MANAGEMENT公司，
    以不詳比例拆帳朋分，並支付部分報酬予提供名義並充當公
    司門面之庚○○及甲○○。其先後之犯行詳述如下：
  (一)九十一年八月間，由庚○○在華寶商行面試錄取新進行政工
    作人員乙○○後，再由綽號「阿Ｂ」、「阿威」、「VINA
    」之人利用上述獲利報表假象及直撥電話下單交易之詐術為
    不實之介紹及鼓吹，致乙○○陷於錯誤而決定投資，於同月
    十六日、二十八日及九月十七日分別在合作金庫銀行股份有
    限公司（下稱合作金庫銀行）、台新商業銀行股份有限公司
    （下稱台新銀行），匯款合計約新臺幣（下同）三百餘萬元
    至KA WAH TRADE MANAGEMENT公司。
  (二)九十一年十月間，由甲○○在華寶商行面試錄取新進行政工
    作人員己○○後，便以相同手法介紹及鼓吹，致己○○陷於
    錯誤而決定投資，於同月二十三日在日盛國際商業銀行股份
    有限公司（下稱日盛銀行）匯款一百二十萬元，至KA WAH
    TRADE MANAGEMENT公司。
  (三)九十一年十一月間，由甲○○在華寶商行面試錄取新進業務
    助理員丁○○後，以相同手法介紹及鼓吹，致丁○○陷於錯
    誤而決定投資，於同月五日、六日、十二日、十五日分別在
    中華商業銀行股份有限公司（下稱中華商銀）、中國信託商
    業銀行股份有限公司（下稱中國信託商銀）、富邦商業銀行
    股份有限公司（下稱富邦銀行）匯款合計約六十九萬元至KA
    WAH TRADE MANAGEMENT公司。
    嗣於九十一年十月間，經己○○發覺華寶商行之不法情事，
    報警處理，於九十一年十一月二十二日，由法務部調查局北
    部地區機動工作組搜索華寶商行上址當場查獲，並扣得如附
    表一所示之物。
二、甲○○復於華寶商行遭法務部調查局北部地區機動工作組搜
    索而停業後之九十一年十二月間，承上開詐欺取財犯意，再
    與姓名、年籍不詳，綽號「阿威」之人共同基於意圖為自己
    不法所有之犯意聯絡，提供自己名義予「阿威」，在臺北市
    大安區○○路○段十七號四樓設立瀛通洋行，以類似於上開
    手法之詐術，於：
  (一)九十一年十二月二十三日，由甲○○面試錄取新進文書處理
    員丙○○，再由「阿威」以不實之介紹及慫恿，致丙○○陷
    於錯誤而決定投資，於同月三十一日、九十二年一月二日、
    二十日分別在中國信託商銀、華南商業銀行股份有限公司（
    下稱華南銀行），匯款三萬元、三十七萬元、一百三十萬元
    及三十五萬元，合計二百零五萬元至MORGAN TRADE MANAGE-
    MENT公司，丙○○投資後發現有異，要求解約退款未果，「
    阿威」甲○○等人因而詐得二百零五萬元。
  (二)九十二年一月六日，由甲○○面試錄取新進助理會計員戊○○後，乃於瀛通洋行內持續利用上述方式，致戊○○陷於錯
    誤而決定投資，於同月十日、二十二日、二十九日分別在臺
    灣土地銀行股份有限公司（下稱土地銀行），匯款二十八萬
    元、三十萬元及一百三十五萬元，合計一百九十三萬元至
    MORGAN TRADE MANAGEMENT公司，事後戊○○要求結清投資
    款項，甲○○於九十二年二月十三日出具切結書確認結清，
    並承諾同年二月十四日返還，惟未依約履行，「阿威」及甲○○等人因而詐得一百九十三萬元。
    嗣於九十二年二月十九日、三月十九日，由法務部調查局北
    部地區機動工作組搜索瀛通洋行上址而查獲，並扣得如附表
    二所示之物。
    理  由
一、程序部分：
    本案被告甲○○、庚○○所犯係死刑、無期徒刑、最輕本刑
    為三年以上有期徒刑以外之罪，其於本院準備程序中就被訴
    事實為有罪之陳述，經本院合議庭裁定由受命法官獨任依簡
    式審判程序，並獨任進行協商程序而為判決，先予敘明。
二、得心證之理由：
    上開犯罪事實，業據被告甲○○、庚○○於本院進行準備程
    序時坦承不諱，核與告訴人乙○○、己○○、丁○○、戊○○、丙○○之指述、證人李曉雯、呂欣怡、邢經華、王怡能
    、林淑捷、陳雅關、馬娟、朱珮瑀、侯美玲、饒書慈於警方
    詢問及檢察官訊問時所證述之情節相符，並有臺北市政府營
    利事業登記證影本二紙、臺北市商業管理處營利事業統一發
    證變更登記申請書影本三紙、台新銀行外匯收支或交易申報
    書影本、合作金庫銀行匯出匯款申請書賣匯水單影本、日盛
    銀行匯出匯款賣匯水單影本、中華商銀賣匯水單影本、富邦
    銀行匯款申請書影本、中國信託商銀匯出匯款申請書影本二
    紙、土地銀行匯出匯款申請書影本一紙、丙○○之華南銀行
    仁愛路分行活期儲蓄存款存摺影本一份、財政部證券暨期貨
    管理委員會台財證七字第○九一○一五八一二七號函、第○
    九二○一四三八四○號函與扣案之徵才廣告資料、客戶資料
    、期貨交易申請書、切結書、買入及賣出指令、租賃合約書
    、期貨買賣交易清單及華寶商行公司章二只等證據可稽，足
    認被告二人之自白與事實相符，應堪採信。本案事證明確，
    被告甲○○、庚○○之犯行均堪予認定。
三、核被告甲○○、庚○○所為，均係犯刑法第三百三十九條第
    一項之詐欺取財罪。被告庚○○、甲○○（九十一年十月底
    某日起至同年十一月間某日止）與姓名、年籍不詳，綽號「
    阿Ｂ」、「阿威」、「VINA」之成年人，以及甲○○（九十
    一年十一月間某日起至九十二年三月十九日止）與姓名、年
    籍不詳，綽號「阿威」之成年人間分別有犯意聯絡及行為分
    擔，為共同正犯。本案起訴書原記載被告甲○○、庚○○所
    犯為刑法第三百四十條之常業詐欺罪，然實行公訴檢察官於
    本院審理時已當庭更正被告二人所犯法條為刑法第三百三十
    九條第一項之詐欺取財罪，而按於起訴書「所載法條」與到
    庭實行公訴檢察官「所更正之法條」不一致時，依檢察一體
    之原則，實行公訴檢察官有權更正起訴書所引應適用之法條
    ，故應以實行公訴檢察官之更正法條作為「檢察官所引應適
    用之法條」（臺灣高等法院（90）廳刑一字第○○二九九號
    函參照，見本院卷），是以本案自毋庸變更起訴法條，附此
    敘明。爰審酌被告二人因圖謀不法利益，以上揭詐術詐取告
    訴人及被害人之財物，所造成被害人之損害甚鉅，惟被告甲○○、庚○○並非上開詐欺犯行之主要策劃者，參與程度非
    高、所分擔之行為尚屬次要，犯後均坦承犯行，有所悔意等
    一切情狀，爰不經言詞辯論，於協商合意範圍內為協商判決
    如主文所示之刑，並諭知易科罰金之折算標準。扣案之如附
    表一、二所示之物，分別為被告甲○○（附表一全部、附表
    二編號一至三、五至十八）、庚○○（附表一全部）供犯罪
    所用之物，或預供被告甲○○犯罪所用之物（附表二編號四
    ），且均為共同正犯即綽號「阿Ｂ」、「阿威」、「VINA」
    之人所有之物，爰分別依刑法第三十八條第一項第二款、第
    三款之規定宣告沒收。
四、應適用之法條：
    依刑事訴訟法第二百九十九條第一項前段、第二百七十三條
    之一第一項、第四百五十五條之四第二項、第四百五十五條
    之八、第三百十條之二、第四百五十四條第二項，刑法第二
    十八條、第五十六條、第三百三十九條第一項、第四十一條
    第一項前段、第三十八條第一項第二款、第三款，罰金罰鍰
    提高標準條例第一條前段、第二條，判決如主文。
五、本判決除有刑事訴訟法第四百五十五條之四第一項第一款、
    第二款、第四款、第六款、第七款所定情形之一，或違反同
    條第二項規定者外，不得上訴。
六、如不服本件判決，得自收受判決送達之日起十日內，向本院
    提出上訴書狀，上訴於第二審法院。
本案經檢察官蕭惠菁到庭執行職務。
中　　華　　民　　國　　94　　年　　12　　月　　15　　日
                  刑事第十庭    法  官  林柏泓
上正本證明與原本無異。
                                書記官　 柯貞如
中　　華　　民　　國　　94　　年　　12　　月　　15　　日
附表一：（華寶商行）
一徵才廣告資料一冊。
二客戶資料一冊。
三期貨交易申請書一冊。
四期貨交易切結書一冊。
五期貨交易買入指令一冊。
六期貨交易賣出指令一冊。
七期貨交易匯款帳號資料一冊。
八租賃合約書三紙。
九期貨交易紅利同意書二紙。
十文件資料十紙。
十一華寶商行公司章二枚。
十二期貨買賣交易單九冊。
附表二： （瀛通洋行）
一客戶帳目記錄表五冊。
二履歷表一冊。
三文件資料五冊。
四空白文件八冊。
五公司登記證及大小章一份。
六法律顧問證書一份。
七傳真機一台。
八電腦主機一台。
九期貨交易資訊一冊。
十員工打卡單四張。
十一應徵人員基本資料一冊。
十二客戶帳目記錄表二冊。
十三報紙應徵廣告一冊。
十四員工打卡單四張。
十五銀行匯出匯款申請書一冊。
十六空白表格一冊。
十七文件資料一冊。
十八行動電話二支。
